【裁判字號】    89,訴,301
【裁判日期】    900321
【裁判案由】    侵權行為損害賠償
【裁判全文】
臺灣花蓮地方法院民事判決  八十九年度訴字第三○一號
    原      告  丙○○
    訴訟代理人  乙○○
    被      告  甲○○
當事人間請求損害賠償事件，本院判決如左：
    主    文
被告應給付原告新台幣壹拾捌萬玖仟柒佰零元。
原告其餘之訴駁回。
訴訟費用由被告負擔十分之三；餘由原告負擔。
    事    實
甲、原告方面：
  一、聲明：被告應給付原告新台幣（下同）六十九萬八千元。
  二、陳述：
    (一)被告於民國八十七年六月十八日八時許，駕駛車號ＩＺ—四一四二號自小客車
      ，沿花蓮縣台九線公路由北往南方向行駛，途經花蓮縣鳳林鎮○○路○段二號
      前，竟疏未注意，跨越雙黃實線違規超越同向由原告駕駛之車號ＲＨＭ—七三
      九號機車，適有對向汽車行經，被告為閃避來車緊急切入原車道，致使原告反
      應不及重心不穩而人車倒地，造成原告受有右側第五至第七肋骨骨折、第二腰
      椎壓迫性骨折之傷害，已由檢察官提起公訴，經鈞院鳳林簡易庭以八十八年度
      林交簡字第一號刑事判決被告過失傷害，處拘役五十日，並經鈞院以八十八年
      度交簡上字第七號刑事判決確定在案。而原告因被告過失行為受有損害，被告
      自應依民法侵權行為之規定，負損害賠償責任，茲敘述損害額如下：
    (二)醫療費用部分：
      自八十七年六月十八日本件車禍發生時起，至同年七月六日出院為止，支付醫
      療費五萬八千五百八十一元，住院及伙食費一萬一千四百八十元，共計七萬零
      六十一元。
    (三)增加生活上支出部分：
      原告因本件車禍，於住院期間雇用特別看護，支出看護費四萬元，並支付住院
      雜支費一萬元，搭乘計程車之交通費三萬元，共計八萬元整。
    (四)工作損失部分：
      原告於本件車禍發生前受僱於宋春鳳，以機車載送豬肉至顧客處，每月工作領
      有固定薪資，然自原告受傷後，因住院及接受復健等因素，無法工作長達半年
      之久，受有工作損失二十四萬元。
    (五)慰撫金部分：
      原告因身體受傷，精神肉體所受痛苦甚大，故請求非財產上損害三十萬元。
    (六)其他：
      被告之過失行為除造成原告受有如上之傷害外，並因而損毀原告之眼鏡及機車
      ，原告為修復眼鏡支出四千五百元，修理機車支出二千元，被告均須賠償。
  三、證據：提出(一)行政院國軍退除役官兵輔導委員會鳳林榮民醫院（以下簡稱鳳林
      醫院）診斷證明書三紙、(二)江瑞庭中醫診所診斷證明書一紙、(三)基督教門諾會
      醫院（以下簡稱門諾醫院）醫療費用收據十紙、(四)看護費收據一紙、(五)收據及
      估價單各一紙、(六)證明書二紙為證。
乙、被告方面：
  一、聲明：原告之訴駁回。
  二、陳述：
    (一)依據刑事判決記載，本件車禍之發生係因被告侵入對向車道，並非被告汽車與
      原告機車相撞或擦撞，足見被告對於車禍之發生並無責任，故不應負損害賠償
      責任。即使認為被告應負賠償責任，亦僅為道義責任，且原告違規未於路口左
      轉，而於雙黃實線處侵入對向車道違規左轉，其對於本件車禍之發生亦有相當
      責任，對於損害之發生與有過失，應負擔損失比例。
    (二)原告於車禍發生時至鳳林醫院就診即已足夠，其事後至門諾醫院就診支出之費
      用，不應由被告負擔。且原告請求之金額部分未附單據，亦不應給付。此外，
      就汽機車強制險部分，受傷可請求之金額為二十萬元，殘廢最高給付為一百二
      十萬元，如原告請求於此部分內，被告願意代為向保險公司請求給付。
  三、證據：請求調查原告自鳳林醫院出院之原因。
丙、本院依職權調閱本院八十八年度交簡上字第七號刑事案件全卷。
    理    由
一、原告主張被告甲○○於八十七年六月十八日八時許，駕駛車號ＩＺ—四一四二號
    自小客車沿花蓮縣台九線公路由北往南方向行駛，途經花蓮縣鳳林鎮○○路○段
    二號前，為超越原告駕駛之車號ＲＨＭ—七三九號機車，竟跨越雙黃實線違規超
    車，因見對向來車，為閃避而緊急切入原車道，原告因而反應不及人車倒地，致
    原告受有右側第五至第七肋骨骨折、第二腰椎壓迫性骨折等傷害之事實，業據其
    提出鳳林醫院診斷書為三紙為證，並經本院鳳林簡易庭八十八年度林交簡字第一
    號、本院八十八年度交簡上字第七號刑事判決確定在案，此有上開判決書附卷可
    參，並經本院依職權調閱上揭刑事卷宗全卷，核閱屬實，堪信原告之主張為真實
    。
二、被告雖辯稱，本件車禍之發生係肇因於原告超越雙黃線違規左轉所致，非因被告
    之過失行為，故與被告無涉云云。惟按，汽車超車及讓車時，應依左列規定：(二)
    在學校、醫院或其他設有禁止超車標誌、標線處所、地段或對面有來車交會或前
    行車連貫二輛以上者，不得超車。(五)前行車減速靠邊或以手勢或亮右方向燈表示
    允讓後，後行車始得超越。超越時應顯示左方向燈並於前車左側保持半公尺以上
    之間隔超過，行至安全距離後，再顯示右方向燈駛入原行路線，道路交通安全規
    則第一百零一條第二款、第五款分別定有明文。而雙黃實線設於路段中，用以分
    隔對向車道，並雙向禁止超車、跨越或迴轉，復為交通標誌標線號誌設置規則第
    一百四十九條第一項第八款所明定。被告為駕駛汽車之人，自應注意遵守前開規
    則，且依當時狀況，又無不能注意之情事，於行經劃有雙黃實線之道路時，違規
    跨越雙黃實線超車於先，超越後為閃避對向來車，未注意安全距離而緊急切回原
    車道，致使原告無法及時應變而失控倒地，此業經上開刑事判決確定在案，雖原
    告亦違規未行至交岔路口中心處即欲行左轉，然仍無礙於被告對於本件車禍發生
    之過失認定，被告所辯其無過失云云，不足採信，從而，被告對於本件車禍之發
    ，自有過失。
三、按因故意或過失，不法侵害他人之權利者，負損害賠償責任；不法侵害他人之身
    體、健康、名譽、或自由者，被害人雖非財產上之損害，亦得請求賠償相當之金
    額，民法第一百八十四條第一項、第一百九十五條第一項（八十九年五月五日前
    之民法）分別定有明文。被告不法侵害原告之身體，既經認定，則其不法侵害原
    告之權利，對於原告因而所受之損害，自應負賠償責任，茲就原告請求之金額，
    分別審酌如下：
  (一)醫療費部份：
    查，依據原告所提出之門諾醫院醫療費用收據，合計醫藥費用自負額（扣除醫療
    優待）共計二萬二千六百十六元（門諾醫院就診：八十七年六月二十日二百一十
    五元、六月二十三日八十六元、六月二十日至七月六日一萬五千八百零三元、七
    月六日至十日六千四百十二元、七月二十一日一百元），鳳林醫院住院及伙食費
    計有一千零三十一元，合計二萬三千六百四十七元，此部分金額為醫療上所必要
    之費用，且有上開單據附卷可稽，自應由被告負賠償責任。被告雖辯稱原告自行
    至門諾醫院就診，並非必要，故不應給付云云，惟查，原告於八十七年六月十八
    日車禍發生時至鳳林醫院就診，該醫院所給予之治療屬於「保守性治療，經外科
    急診」，此有鳳林醫院（九十）鳳醫醫字第００五五號函所附病例摘要可稽，而
    原告於急診後至門諾醫院就診，依附於前開刑事卷宗警訊卷之門諾醫院醫診字第
    九八四四七九號診斷證明書，其上記載原告所受之傷害為右側第五至第七肋骨骨
    折、第二腰椎壓迫性骨折，而該傷害既為被告過失行為所致，原告為治療此傷害
    住院期間所支付之醫療費用，即與被之過之行為有因果關係，自應由被告負擔賠
    償責任，是以，被告所辯不應負擔門諾醫院醫療費用，顯不足採。從而，原告請
    求被告給付醫療費用二萬三千六百四十七元，為有理由，應予准許，至於超過此
    部分之請求，則無單據可供本院審認，難認其請求有理由，不應准許。
  (二)增加生活上支出部分：
    原告起訴主張伊因本件車禍發生，住院時雇用特別看護，支出看護費四萬元，以
    及住院雜支一萬元、計程車費用三萬元，並提出看護費收據及證明書各乙紙為證
    。經查，就看護費用四萬元部分，原告因此次車禍而受有右側第五至第七肋骨骨
    折、第二腰椎壓迫性骨折之傷害，此有診斷證明書附卷可查，原告受有此種傷害
    而行動不便，雇用特別看護以為照護，應認乃原告住院時所必須之支出，並有收
    據乙紙為證，則其請求即非無據，應予准許。另原告主張因本次車禍受傷，支出
    住院雜支一萬元，則未提出任何單據以實其說，自不應准許。末查，原告雖提出
    彭文男計程車行證明書證明其已支出計程車資三萬元，惟觀諸該證明書，其上載
    明收取車資三萬元，係為承載原告之子宋振豐至門諾醫院探視原告，或為搭載宋
    振豐至法院為原告出庭，或搭載原告至法院出庭等等，尚難證明此部分之支出係
    原告本身因此次車禍受傷而增加之生活上支出，且搭乘計程車至法院出庭，亦難
    認為與被告之過失行為有因果關係，而非屬被告負擔之損害賠償範圍。綜上，原
    告請求被告賠償增加生活上之支出於四萬元之範圍內，為有理由，應予准許，逾
    此部分則不應准許。
  (三)工作損失部分：
    原告主張因此次車禍受傷後，自八十七年六月十八日起至同年七月六日出院為止
    ，以及日後復健直至同年十二月十八日止，共計六個月無法繼續工作，而原告受
    雇於宋春鳳，以機車載送豬肉至顧客處，故共受有工作損失六個月薪資二十四萬
    元。經查，原告受雇於宋春鳳，每月領有固定薪資一萬元，此有雇主宋春鳳之證
    明書，被告對於上開證明書之真正，並不爭執，則原告主張其因本件車禍受傷所
    生之工作損失六萬元，應予准許，逾此部分之請求，不應准許。
  (四)慰撫金部分：
    查原告受有前開之傷害，其肉體、精神受極大痛苦，值此年歲竟遭此次車禍，傷
    及脊椎，對於日後生活之影響頗鉅，本院斟酌實際情況，兩造年歲均高、原告受
    傷之重、對於本件車禍發生各應負擔之過之比例等情形，認原告請求慰撫金三十
    萬元，尚屬過高，應予核減為十萬元，方屬公允，逾此數額之請求，為無理由。
  (五)其他：
    原告另主張其所有之眼鏡及車號ＲＨＭ—七三九號機車因本次車禍而毀損，為修
    復而支出眼鏡修理費用四千五百元及機車修理費二千元，均應由被告賠償，並提
    出收據及估價單為證。經查，原告主張修復眼鏡支出修理費用四千五百元，業據
    其提出明新專業隱形眼鏡收據一紙為證，被告對於此一文書之真正並未爭執，則
    原告請求此部分之金額，即應准許。惟原告主張修復機車而支出修理費二千元，
    雖提出豐源機車行估價單一紙以為請求之依據，然該機車所有人為宋振豐，此有
    卷附之行車執照可證，則難認原告因此次車禍而受有修復機車費用之損害，且原
    告亦未提出證據證明係由其支付此一修復費用，是以，原告此部分之請求，即無
    由准許。
四、綜上所述，原告就本件車禍所受之損害合計為二十二萬八千一百四十七元。惟按
    損害之發生或擴大，被害人與有過失者，法院得減輕賠償金額，或免除之，民法
    第二百十七條第一項定有明文。查本件被告之行為固有過失，已如上述，但被害
    人即原告於本件車禍發生時，亦違規超越雙黃實線，未行至交岔路口中心處即欲
    行左轉，並於左轉時未注意與前後車保持相當之安全距離，以致於發生本件車禍
    ，此為前開刑事確定判決所認定之事實。是以，原告對於損害之發生與有過失，
    本院審酌原告所受之傷害程度、構成肇事主要係因被告違規跨越雙黃實線超車，
    且未於切入原車道時保持安全距離之疏失，而原告亦違規未行至交叉路口即行左
    轉等因素，認原告應就車禍之發生負十分之三責任，被告應負十分之七責任。是
    以，依此標準計算被告應賠償之金額，本院認就慰撫金十萬元之部分已審酌雙方
    之過失責任，不另予計算其過失之分擔比例，除此之外，被告應賠償原告八萬九
    千七百零三元（128147×7/10＝89703，小數點以下四捨五入），共十八萬九千
    七百零三元。從而，原告依據侵權行為法律關係請求被告給付十八萬九千七百零
    三元，為有理由，應予准許，逾此部分之請求，為無理由，應予駁回。
五、本件事證已臻明確，兩造其餘主張及攻擊防禦方法，無礙於本院上開論斷，不予
    逐一審酌，併此敘明。
據上論結，本件原告之訴為一部有理由，一部無理由，依民事訴訟法第七十九條但書
，判決如主文。
中      華      民      國    九十    年      三      月      二十一    日
                                        臺灣花蓮地方法院民事庭
~B審判長法官  陳心弘
~B法      官  朱光仁
~B法      官  余明賢
右為正本，係照原本作成。
如對本判決不服，應於送達後廿日內，向本院提出上訴狀（應抄附繕本）。
~B法院書記官  林香君
中      華      民      國    九十      年      三      月    二十七    日


司法院資訊處製作；財團法人民間司法改革基金會備份。
